臺灣基隆地方法院民事裁定  
111年度消債抗字第2號
抗  告  人  匯興資產管理有限公司

法定代理人  褚丹明  


相  對  人  江進賢  

上列當事人間因消費者債務清理條例再次聲請免責事件，抗告人
對於民國110年10月29日本院110年度消債再聲免字第7號裁定提
起抗告，本院裁定如下：
    主  文
抗告駁回。
抗告費用由抗告人負擔。
    理  由
一、按法院裁定開始清算程序後，債務人有薪資、執行業務所得
    或其他固定收入，扣除自己及依法應受其扶養者所必要生活
    費用之數額後仍有餘額，而普通債權人之分配總額低於債務
    人聲請清算前二年間，可處分所得扣除自己及依法應受其扶
    養者所必要生活費用之數額者，法院應為不免責之裁定，但
    債務人證明經普通債權人全體同意者，不在此限。債務人因
    第133條之情形，受不免責之裁定確定後，繼續清償達該條
    規定之數額，且各普通債權人受償額均達其應受分配額時，
    得聲請法院裁定免責，消費者債務清理條例（下稱消債條例
    ）第133條、第141條分別定有明文。又為鼓勵債務人利用
    其薪資、執行業務所得或其他固定收入清償債務，以獲得免
    責，債務人縱因第133條之情形，受不免責之裁定，如其事
    後繼續工作並清償債務，於清償額達第133條所定之數額，
    且各普通債權人受償額均達依該數額應受分配額時，各債權
    人之債權已獲相當程度之清償時，自宜賦予其重建經濟之機
    會，爰設本條，明定此際債務人得聲請法院裁定免責（消債
    條例第141條立法理由參照）。是債務人依消債條例第141條
    規定聲請免責時，法院僅須依債務人是否已清償達消債條例
    第133條規定之數額及各普通債權人受償額是否均達其應受
    分配額為免責與否之認定，無須再斟酌原不免責事由之情節
    及其他一切情狀。
二、抗告意旨略以：本院以106年度消債職聲免字第10號裁定相
    對人不免責後，相對人即於民國107年1月17日與抗告人達成
    以每月清償新臺幣（下同）5,000元、總清償金額50萬元後
    免除其餘債務之協議，相對人目前僅繳納部分金額，消債條
    例第133條所謂繼續清償達該條規定之數額，是否包含相對
    人私下與抗告人之協商分期金額顯有疑義，債務人再次聲請
    免責有違誠信原則，況且債務人至今每月皆正常還款5,000
    元，顯然有還款能力，不應藉此免除清償責任，為此提起抗
    告，請求廢棄原裁定等語。
三、經查：
  ㈠相對人前依消債條例規定聲請更生，經本院以104年度消債更
    字第18號民事裁定自104年7月7日中午12時起開始更生程序
    ，惟因相對人所提更生方案未得債權人會議之可決，且所提
    之更生方案顯無履行之可能，經本院裁定不認可更生方案，
    並以105年度消債清字第3號民事裁定自105年2月15日中午12
    時開始清算程序，命本院司法事務官進行清算程序，以105
    年度司執消債清字第8號清算事件進行清算程序，並於106年
    3月17日裁定清算程序終止，嗣經本院於106年10月5日以106
    年度消債職聲免字第10號裁定，認定「普通債權人於清算程
    序中受分配總額0元，低於債務人於聲請清算前2年間，可處
    分所得扣除自己及依法應受其扶養者所必要生活費用之數額
    103,200元」，相對人有消債條例第133條應不免責事由，因
    而為不免責之裁定確定，相對人又依消債條例第141條規定
    ，再次向本院聲請免責，經原審裁定相對人應予免責等情，
    業經本院依職權核閱上開卷宗查明屬實。是依首開法律規定
    ，本院自應審酌相對人是否已清償達消債條例第133條規定
    之數額，及各普通債權人受償額，是否均達其應受分配額為
    免責與否之認定。
  ㈡相對人前經本院裁定不免責後，仍陸續清償債務，至原審於1
    10年10月29日裁定為止，普通債權人受償總額為307,167元
    ，包括臺灣銀行股份有限公司5,167元、凱基商業銀行股份
    有限公司15,000元、臺灣新光商業銀行股份有限公司12,000
    元、匯興資產管理有限公司275,000元，元大商業銀行股份
    有限公司對相對人並無債權等情，業據相對人提出郵政跨行
    匯款申請書、新光銀行存入憑條等件影本附卷為憑（原審卷
    第19頁至第105頁），並有臺灣銀行股份有限公司陳報狀（
    原審卷第193頁至第197頁）及凱基商業銀行股份有限公司、
    臺灣新光商業銀行股份有限公司、元大商業銀行股份有限公
    司、抗告人陳報狀在卷可稽，堪信屬實。又依本院司法事務
    官於105年度司執消債清字第8號清算程序編造並經公告確定
    之債權表（本院105年度司執消債清字第8號卷第57頁、第58
    頁），各債權人受償額均已逾如附表「依消債條例第133條
    所定數額按債權比例計得之應受分配額」欄所示金額，堪認
    相對人於受不免責之裁定確定後，繼續清償債務達消債條例
    第133條規定之數額，使各普通債權人受償額均達應受分配
    額，相對人依消債條例第141條第1項規定聲請免責，自屬有
    據。
 ㈢抗告人主張：相對人於法院裁定不免責後，與抗告人達成以每
   月清償5,000元、總清償金額50萬元後免除其餘債務之協議，
   至今每月皆正常還款，難認有不能清償之虞，目前僅繳納部
   分金額，不應免除清償責任云云。惟消債條例第141條之立法
   意旨係鼓勵因同條例第133條之情形，受不免責裁定確定之債
   務人，仍得利用其薪資、執行業務所得或其他固定收入繼續
   清償債務，以獲得免責之機會，相對人係依消債條例第141條
   規定聲請免責，依首開規定，法院僅須依相對人是否已清償
   達消債條例第133條規定之數額及各普通債權人受償額是否均
   達其應受分配額為免責與否之認定，即使相對人與抗告人達
   成還款協議，現仍為履約期間，相對人於約定還款期間內，
   依消債條例第142條再次聲請免責，與協議之內容有所抵觸，
   但消債條例第142條立法目的，在於賦與債務人經濟生活重建
   機會而設之規定，屬於債務人之利益，抗告人並未舉證證明
   兩造之還款協議有約定相對人同意拋棄該利益，難認相對人
   因與抗告人達成還款協議，而不得行使消債條例第142條之權
   利，抗告人主張消債條例第141條所謂繼續清償達第133條規
   定之數額，不包含債務人私下與債權人達成之還款協議數額
   ，違反消債條例第141條規定及立法目的，自不足採。
四、綜上所述，相對人前因消債條例第133條之情形，受不免責
    之裁定確定後，繼續清償達該條規定之數額，且各普通債權
    人受償額均達其應受分配額，符合消債條例第141條規定之
    免責事由，即應免除相對人之債務，原審為相對人免責之裁
    定，並無不合。抗告意旨指摘原裁定不當，求予廢棄，為無
    理由，應予駁回。
五、據上論結，本件抗告為無理由，依消債條例第15條，民事訴
    訟法第495條之1第1項、第449條第1項、第95條、第78條，
    裁定如主文。　　
中　　華　　民　　國　　111 　年　　3 　　月　  10　　日
                  民事庭審判長法　官　黃梅淑
　　　　　　　　　            法  官  王慧惠
　　　　　　　　　            法  官  陳湘琳
以上正本係照原本作成。
本裁定除以適用法規顯有錯誤者外，不得再抗告。如提起再抗告
，應於收受本裁定正本送達後10日內委任律師為訴訟代理人，向
本院提出再抗告狀，並繳納再抗告新臺幣1,000元。
中　　華　　民　　國　　111 　年　　3 　　月　　10　　日
                              書記官　林亭如
附表：
編號 債         權         人 應受分配額（新臺幣，消債條例第133條所定數額按本院105年度司執消債清字第8號105年4月30日債權表債權比例計算，元以下四捨五入） 聲請人已清償金額（新臺幣）  ⒈ 臺灣新光商業銀行股份有限公司 382元（103,200×0.37%＝382） 12,000元  ⒉ 臺灣銀行股份有限公司 753元（103,200×0.73%＝7539） 5,167元  ⒊ 凱基商業銀行股份有限公司 2,415元（103,200×2.34%＝2,415） 15,000元  ⒋ 匯興資產管理有限公司 81,342元（103,200×78.82%＝81,342） 275,000元 合計                           84,892元 307,167元